【裁判字號】    89,易緝,176
【裁判日期】    900403
【裁判案由】    侵占
【裁判全文】
臺灣板橋地方法院刑事判決                        八十九年度易緝字第一七六號
    公  訴  人  臺灣板橋地方法院檢察署檢察官
    被      告  乙○○
    選任辯護人  陳靜育
右列被告因侵占案件，經提起公訴（八十八年度偵字第二三七二七號）及移送併案審
理（八十八年度偵緝字第八一九號、臺灣臺北地方法院檢察署八十八年度偵字第一九
三九六號），爰判決如左：
    主  文
乙○○犯侵占罪，處有期徒刑陸月，如易科罰金以參佰元折算壹日。
    事  實
乙○○於民國（下同）八十八年八月十五日，至台北市○○路○段七十一號「緯勳小
客車租賃有限公司」（下稱緯勳公司），租用車號ＡＡ七七四五號自用小客車一輛，
雙方約定租賃期間二日，每日租金新台幣（下同）兩千元，詎乙○○竟意圖為自己不
法所有，於八十八年八月十七日下午四時三十分起租賃期滿後，未返還車輛且避不見
面，而將上開小客車侵占入己，經緯勳公司訴請偵查起訴。
    理  由
一、被告乙○○矢口否認有何侵占犯行，辯稱：租期屆滿時，我有打電話跟告訴人說
    我要續租，後來因為沒錢繳租金，所以不敢自己還車，我將車子交給朋友「小金
    」，請他幫我還給車行，事後才知道「小金」沒有幫我還，「小金」叫什麼名字
    我不知道，沒有侵占車子的意思云云。惟查：右揭事實，業據告訴人代表人丙○
    ○到庭指訴：租期屆滿時，我打電話找被告都找不到人，一直到八十九年一月初
    ，有一位黃小姐來找我，說要三萬元才告訴我車子停在哪裡，後來我付錢給她，
    才從台北市○○街附近找回車子等語綦詳，被告所辯曾主動向告訴人表示要續租
    云云，不足採信；況被告既將車子交給「小金」託其代還，二人應當情誼非淺，
    卻未能提供「小金」之真實姓名、聯絡方式，亦難採信。該車輛自八十八年八月
    十七日租期屆滿後，至八十九年一月間始由告訴人自行尋回，此期間被告均未清
    償租金，亦避不見面，足徵被告確有為自己不法所有之犯意甚明，且有緯勳公司
    汽車出租約定切結書一紙在卷可稽。
二、量刑理由與適用法律：被告犯刑法第三百三十五條第一項之侵占罪。爰審酌刑法
    第五十七條規定：被告犯罪之動機、目的、手段、侵占營業用自小客車一台達四
    月之久，對告訴人所生危害非輕，以及被告犯罪後，於偵查中經檢察署發布通緝
    後自行到案，復於本院調查時逃亡，經通緝到案諭知二萬元交保後，再次逃亡，
    經再次通緝到案，犯後態度顯非良好，於本院審理時，始與告訴人以六萬元達成
    和解，尚知悔悟等一切情狀，量處如主文所示之刑。再刑法第四十一條原規定有
    期徒刑得易科罰金之範圍，僅以犯最重本刑三年以下有期徒刑之刑之罪為限，然
    於九十年一年十日公布施行，同年一月十二日生效之修正後刑法第四十一條第一
    項規定犯最重本刑為五年以下有期徒刑以下之刑之罪，而受六月以下有期徒刑之
    宣告者，得易科罰金，比較新舊法之規定，以新法較有利於被告，爰依刑法第二
    條第一項前段之規定，適用修正後之刑法第四十一條第一項，諭知易科罰金之折
    算標準。又被告前未曾受有期徒刑以上刑之宣告，然事後否認犯行，且另涉侵占
    犯嫌（詳如下述），難謂無再犯之虞，雖事後與告訴人達成和解，本院認不宜宣
    告緩刑，附此敘明。
三、移送併案審理事實略以：
  (一)八十八年度偵緝字第八一九號：被告於八十七年三月十二日向甲○○（即佺謚汽
    車商行）承租車號Ｄ九ＯＯ五號計程車一輛，惟自八十七年四月一日起未繳付租
    金，亦不返還車輛，因認被告涉犯刑法第三百三十五條第一項之侵占罪嫌。經查
    ，併案部分之犯罪時間與本案相距一年四月，實難認為係基於一概括犯意所為，
    本院認並無連續犯裁判上一罪之關係，應由公訴人另行偵查。
  (二)臺灣臺北地方法院檢察署八十八年度偵字第一九三九六號：被告意圖為自己不法
    之所有，於八十八年七月間，在台北市○○○路拾獲范鐘新所遺失之身分證，即
    據為己有，並基於概括之犯意，以該身分證及另取得之偽造信用卡購買機票，因
    認被告涉犯刑法第三百三十七條、第二百十七條、第二百十條、第二百十六條之
    罪嫌。經查：侵占遺失物罪與刑法第三百三十五條第一項之侵占罪構成要件不同
    ，本院認並無連續犯裁判上一罪之關係，應由公訴人另行偵查。
中      華      民      國    九十      年      四      月      三      日
                                          法  官    蕭  一  弘
右正本證明與原本無異。
如不服本判決，應於判決送達後十日內向本院提出上訴狀 (應附繕本) ，上訴於臺灣
高等法院。
                                          書記官    郭玉芬
中      華      民      國    九十      年      四      月      四      日


司法院資訊處製作；財團法人民間司法改革基金會備份。
